最高法院刑事判決　　　　　　　　　　　　　　　九十一年度台上字第二三五四號
　　上訴人　乙○○
　　被　告　丙○○
　　　　　　甲○○
右上訴人因自訴被告等殺人案件，不服台灣高等法院高雄分院中華民國八十九年一月
十二日第二審判決（八十八年度上訴字第一四六三號，自訴案號：台灣屏東地方法院
八十八年度自字第三五號），提起上訴，本院判決如左：
    主  文
上訴駁回。
    理  由
按刑事訴訟法第三百七十七條規定：上訴於第三審法院，非以判決違背法令為理由不
得為之，是提起第三審上訴，應以原判決違背法令為理由，係屬法定要件，如果上訴
理由狀並未依據卷內訴訟資料具體指摘原判決不適用何種法則或如何適用不當，或所
指摘原判決違法情事，顯與法律規定得為第三審上訴理由之違法情形不相適合時，均
應認其上訴為違背法律上之程式，予以駁回。本件原判決以上訴人乙○○之自訴意旨
略稱：被告丙○○為李伍良之妻，被告甲○○為李伍良之子；李伍良於民國八十四年
十月間自任會首召集民間互助會一會，黃林芹妹以其夫即上訴人乙○○名義加入二會
，嗣李伍良於八十七年七月一日因週轉困難，竟擅自偽造乙○○之名義冒標會款，向
會員詐取會款供己使用，八十七年九月一日十九時十五分許，黃林芹妹騎乘腳踏車前
往屏東縣內埔鄉大新村向北巷六號李伍良住處，向李伍良表明欲標會，李伍良遂將上
揭冒標情事告知黃林芹妹，黃林芹妹聞言即勃然大怒並抓住李伍良衣服要前往派出所
處理，二人即在上址前巷道爭執，李伍良抓住黃林芹妹頭部猛撞對面牆壁，並以黃林
芹妹佩帶之金項鍊緊勒黃林芹妹頸部而加以絞殺，致黃林芹妹窒息死亡，而李伍良於
殺害黃林芹妹時，係由被告丙○○、甲○○與李伍良謀議共同下手實施，且殺害地點
在李伍良家中，並非在屋外圍牆邊，丙○○於案發時對本案知情，李伍良於案發後刻
意隱瞞而掩護其他共犯，以脫卸刑責，認被告丙○○、甲○○共同涉犯刑法第二百七
十一條第一項之殺人罪嫌云云；經審理結果，認被告等犯罪不能證明，因而維持第一
審諭知被告等無罪之判決，駁回上訴人在第二審之上訴，已詳敘論斷之理由，從形式
上觀察，原判決並無調查職責未盡或適用法則不當之違法情形。上訴人之上訴意旨略
稱：(一)上訴人於原審提出李伍良現場模擬錄音帶及譯文，其中第四頁第四行記載：「
李伍良：沒動後就抱到車上，孩子還未送入院，水果賣完了，護欄關起來，帆布放下
來」，顯然甲○○與李伍良共同殺害被害人黃林芹妹，原審未勘驗錄音帶，亦未傳訊
李伍良，有調查職責未盡及理由不備之違法。(二)上訴人於原審提出照片十四張，其中
之圖一、圖七、圖八，足證案發現場係在被告等住家外面，然迄無任何人看到李伍良
在巷道上與被害人拉扯並殺害，就此上訴人曾聲請調閱原法院八十八年度上訴字第一
０八二號卷宗；又丙○○自承案發時，渠在廚房準備晚餐，則被害人被李伍良殺害時
，丙○○豈有未見聞之理，原審未履勘現場，對上訴人提出之十四張照片，未說明不
採取之理由，有調查職責未盡及理由不備之違誤。(三)被害人兩眼間之穿刺傷係故意以
鐵釘類尖銳細物穿刺造成，且被害人身上受傷多處，顯非一人徒手所能為之，若謂本
案係李伍良一人單獨所為，大違常情，又衡之常情，丙○○及甲○○若未出面勸架，
當亦無出面捍衛李伍良之理，俱足證明被告等均參與行兇。(四)被告等屋內留有被害人
打鬥時流下之血跡，足見本件兇殺案係發生於被告等之住宅內，依推理作用及論理法
則，被告等均為殺人之共犯等語。惟查：原判決綜合卷內證據資料，認定被害人黃林
芹妹係李伍良一人單獨殺害，並無積極證據足以證明被告等參與本件殺害犯行，復於
判決理由欄內說明上訴人於原審提出之錄音帶及譯文，均不足為被告等不利認定之證
據；核閱該錄音帶係台灣屏東地方法院檢察署檢察官命他案被告李伍良於八十七年九
月七日之現場模擬錄音，依該錄音帶之譯文內容審核，尚不足為認定被告等有與李伍
良共謀或共同殺害被害人之證據，原審就該錄音帶及譯文既已審酌並於判決理由內說
明取捨之理由，且該錄音帶及譯文均為上訴人提出於原審法院，原審縱未勘驗該錄音
帶內容是否與譯文相符，亦難謂原審有調查職責未盡或判決不備理由之違法，又原審
以本件並無積極證據證明被告等有被訴之犯罪，自無傳喚李伍良查明上引現場模擬錄
音內容正確與否之必要，原審未傳訊李伍良，亦無調查職責未盡之違誤；上訴意旨(一)
自非適法之第三審上訴理由。依卷內所附台灣高等法院高雄分院八十八年度上訴字第
一０八二號及本院八十八年度台上字第七０一八號李伍良殺人案件判決正本記載，李
伍良係在坐落屏東縣內埔鄉大新村向北巷六號住處前之巷道，與被害人發生爭執並殺
害被害人，上訴意旨亦謂案發現場在李伍良（即被告等住宅）住宅外面，原判決於理
由欄說明台灣高等法院高雄分院八十八年度上訴字第一０八二號李伍良殺人案件，既
經該院判決並經最高法院（八十八年度台上字第七０一八號）判決確定（李伍良殺人
案，最高法院確定判決認係李伍良一人所為，尚無其他共犯）。上訴人於原審聲請調
閱八十八年度上訴字第一０八二號卷宗及履勘現場，核無必要，上訴人於原審提出照
片十四張，亦不能作為不利於被告等之依據；原判決上引說明尚無違法可言，又上訴
意旨指摘：「丙○○自承案發時係在廚房，則案發時自無未經見聞之理」等語，尚非
依據卷內資料具體指摘原判決有何違法；上訴意旨(二)亦非適法之第三審上訴理由。原
判決復於理由欄說明：「被害人兩眉間之傷係死後之傷，有法務部法醫研究所法醫
所醫鑑字第０八九四號鑑定書可佐」；原判決上引說明，與卷內資料並無不符；上訴
意旨指稱：「被告等若未出面勸架，當亦無出面捍衛李伍良之理，被害人多處之傷非
李伍良個人所為」；並非依據卷內資料具體指摘原判決如何違背法令；上訴意旨(三)非
為適法之第三審上訴理由。原判決於理由欄說明第一審法院命警方（屏東縣警察局里
港分局）搜索本案相關血跡及反應等證物，經蒐證結果，未有發現，有該分局函及照
片在卷可稽；經核與附卷之里港分局八十七年九月四日報告書所載：「茲於八十七年
九月四日十六時，持搜索票，由組長蔡三貴率員前往屏東縣內埔鄉大新村向北巷六號
執行搜索，未查獲有關殺人案之證物」（八十七年度相字第五八０號卷第三十六頁）
相符；原判決上引說明尚無違誤；上訴意旨(四)仍執陳詞，主張被告等住宅內有被害人
之血跡及被告等係殺人共犯等語，俱非依據卷內資料而為指摘，殊非適法之上訴理由
。應認上訴人之上訴為違背法律上之程式，予以駁回。
據上論結，應依刑事訴訟法第三百九十五條前段，判決如主文。
中      華      民      國    九十一    年      四      月    二十六    日
                              最高法院刑事第一庭
                                  審判長法官  施  文  仁
                                        法官  林  永  茂
                                        法官  蕭  仰  歸
                                        法官  花  滿  堂
                                        法官  陳  世  淙
      右正本證明與原本無異
                                              書  記  官
中      華      民      國    九十一    年      五      月      一      日
